臺灣桃園地方法院刑事判決　　　　　　　　　　　　九十一年度訴字第一二九九號
　　公　訴　人　臺灣桃園地方法院檢察署檢察官
　　被　　　告　丁○○
　　選任辯護人　鍾淼雄律師
　　被　　　告　丙○○
　　指定辯護人　蘇家宏律師
右列被告等因妨害自由等案件，經檢察官提起公訴（九十一年度偵字第四０二三號、
第一二五二五號），本院判決如左：
    主      文
丁○○、丙○○均無罪。
    理      由
一、公訴意旨略以：被告丁○○、丙○○與告訴人乙○○（已更名為甲○○）有債務
    糾紛，被告二人乃於民國九十一年二月二日二十一時五十分許，分別駕駛車牌號
    碼為三Ｕ—００七七號及ＤＯ—八一三八號內載姓名年籍均不詳之成年男子共八
    人，至桃園縣八德市○○○路二十六號告訴人乙○○住處討債，告訴人乙○○遂
    請友人即告訴人戊○○前來協助處理，告訴人戊○○應告訴人乙○○之邀即帶新
    臺幣（下同）一萬六千元前來欲幫告訴人乙○○清償債務，然被告丁○○認一萬
    六千元不足清償利息及本金，告訴人戊○○乃鳩集附近同夥欲向被告丁○○施壓
    希其能讓步，被告丁○○、丙○○等人見狀，認告訴人戊○○強行出頭乃心生不
    滿，竟共同基於剝奪告訴人戊○○及乙○○二人行動自由之犯意聯絡與行為分擔
    ，以強行將告訴人戊○○及乙○○押上前揭二自小客車，不讓其二人離去方式剝
    奪告訴人戊○○及乙○○二人行動自由，並將車子駛往桃園縣楊梅鎮山區方向，
    於抵達楊梅山區後，被告丁○○及丙○○等人便將告訴人戊○○及乙○○二人拉
    出車外，復另行基於普通傷害告訴人戊○○、乙○○二人之犯意聯絡與行為分擔
    ，分持鋁棒圍毆告訴人戊○○及乙○○二人，致告訴人戊○○腹部、前額等處分
    別受有瘀傷及擦傷等傷害，而告訴人乙○○受有左尺骨等處受有粉碎性骨折等傷
    害（被告二人共同傷害告訴人乙○○部分，未據告訴），被告丁○○、丙○○等
    人於見告訴人二人受傷後，明知告訴人戊○○與渠等間就告訴人乙○○所積欠債
    務數額未達成和解，且告訴人戊○○無為告訴人乙○○清償債務之義務，因思告
    訴人戊○○身上有一萬六千元，又另行共同基於使人行無義務之事之犯意聯絡，
    與行為分擔，強行將告訴人戊○○身上一萬六千元取走，以抵償告訴人乙○○之
    債務，得手後，始將告訴人二人載至山下，被告丁○○、丙○○等人則駕車揚長
    而去，嗣經告訴人二人報警後，為警循線查獲。因認被告丁○○、丙○○共同涉
    犯刑法第二百七十七條第一項傷害罪、第三百零二條第一項妨害自由罪及第三百
    零四條第一項使人行無義務之事罪云云。
二、按犯罪事實應依證據認定之，無證據不得認定犯罪事實，又不能證明被告犯罪，
    應諭知無罪之判決，刑事訴訟法第一百五十四條第二項、第三百零一條分別定有
    明文。又事實之認定，應憑證據，如未能發現相當之證據，或證據不足以證明，
    自不能以推測或擬制之方法，以為裁判基礎（最高法院四十年台上字第八六號判
    例參照）；而告訴人之告訴，係以使被告受刑事訴追為目的，是其陳述是否與事
    實相符，仍應調查其他證據以資審認（最高法院五十二年台上字第一三００號判
    例參照）。且認定犯罪事實所憑之證據，雖不以直接證據為限，間接證據亦包括
    在內，然而無論直接證據或間接證據，其為訴訟上之證明，須於通常一般之人均
    不致有所懷疑，而得確信其為真實之程度者，始得據為有罪之認定，倘其證明尚
    未達到此一程度，而有合理之懷疑存在而無從使事實審法院得有罪之確信時，即
    應由法院為諭知被告無罪之判決（最高法院七十六年台上字第四九八六號判例參
    照）。
三、公訴人認被告丁○○、丙○○涉犯右揭傷害、妨害自由、使人行無義務之事之犯
    行，無非係以：告訴人乙○○、戊○○之指訴及診斷證明書二紙，資為論據。
四、訊據被告丁○○、丙○○固均供承渠等有於九十一年二月二日晚上，分別駕駛車
    牌號碼為三Ｕ—００七七號、ＤＯ—八一三八號車子至告訴人乙○○住處之事實
    不諱，惟堅決否認右揭傷害、妨害自由、使人行無義務之事之犯行，被告丁○○
    辯稱：伊當天是陪友人綽號「小傅」去找乙○○，因「小傅」買手機的錢被騙要
    去追回。伊到現場時，乙○○與「小傅」在講話，伊在旁邊聽不懂，後來伊趕去
    幼稚園載小孩便先離開了，約到晚上九時許，「小傅」又打電話給伊，要伊再回
    現場，結果伊到現場後，就遭一群持鋁棒、刀子的男子圍著，伊見情況不對立即
    倒車逃離現場，後來「小傅」與他們發生何事伊就不清楚，伊沒有押乙○○、戊○○上車，也沒有打他們等語；被告丙○○辯稱：當天客戶「小傅」來看車，後
    來「小傅」要伊載他前往乙○○住處，因為「小傅」說其向一名小姐買手機花了
    一萬多元，結果該名小姐未交予手機、也不出面，託人要與「小傅」處理這件事
    ，後來伊與「小傅」到場後，對方約了將近二、三十人在場，其中一名自稱電玩
    老闆也正與對方在談事情，並要伊與「小傅」不得離開，約過二、三小時雙方交
    談中，伊與「小傅」見有機可逃，就趁機離開，伊沒有押乙○○、戊○○上車，
    也沒有打他們等語。經查：
    （一）按被告以外之人於審判中所在不明，而無法傳喚或傳喚不到者，其於司法
          警察調查中所為之陳述，經證明具有可信之特別情況，且為證明犯罪事實
          之存否所必要者，得為證據，刑事訴訟法第一百五十九條之三第三款訂有
          明文。查證人即告訴人乙○○設籍於桃園縣八德市○○○街二六號，在警
          訊中陳明其居所均同戶籍地，此有其警訊筆錄及戶役政資料查詢報表各一
          份附於偵查卷可參，於審理中經本院按上址多次傳喚、拘提結果，均未能
          到庭以供調查，此有本院郵務送達公文封三份、本院拘提報告一份附於本
          院卷可考，且經本院調閱其入出國境資料，亦無出國記錄，可見乙○○依
          通常調查方式，均已無法查明所在，而有所在不明，無法傳喚之情形。再
          者，乙○○為被害人並受有如事實欄所載之傷害，此有診斷證明書一紙附
          卷足證，且乙○○是在警局製作筆錄而無被脅迫之情形，自可認定其所述
          ，具有可信之特別狀況，及顯係為調查本件犯罪事實存否之必要證據資料
          ，從而，依上開刑事訴訟法規定，乙○○於警訊中之證言，雖均係審判外
          之陳述，仍得採為證據。辯護人鍾淼雄律師之辯護意旨以：證人乙○○警
          訊中之陳述無證據能力云云，不足為採，合先敘明。
    （二）公訴人雖認被告二人所涉共同傷害、妨害自由、使人行無義務之事之犯行
          ，業據告訴人乙○○、戊○○指訴甚詳，而執為被告確有上揭犯行之認定
          ，惟查前揭告訴人乙○○於警詢、告訴人戊○○於警詢、偵訊中之供述，
          有下列重大瑕疵：
          (1)查告訴人即證人乙○○雖於九十一年二月六日在桃園縣警察局八德分局
            大安派出所指認被告丁○○犯罪縮影照片、被告丙○○口卡影本，並指
            訴被告二人當日有把他們押上車，被告丁○○持黑色手槍並用槍柄將之
            打傷等語，然觀之其於九十一年二月六日警詢中已指訴：「‧‧‧一上
            車他們就用黑色塑膠袋戴在我頭上，又用外套套在我頭上，一直開車（
            路線不詳），到了一處山區就叫我下車，就開始用鋁棒及槍柄一群圍毆
            我，‧‧毆打過後他們就將我及戊○○兩人載下山‧‧‧」等語；嗣於
            同年三月二日，證人乙○○與被告丁○○對質時，其於警詢改稱：「張
            傑雄只進入我屋內看了一眼就離開，未跟我談任何事情。」、「（問：
            丁○○當天有無強押你及趙某上ＤＯ─八一三八號自小客車到楊梅山區
            ？）當時我被二名陌生男子強押上車之後，即以衣物蓋住我臉上，所以
            我並不知道駕駛是何人，車上共有幾人及車牌號碼我完全不清楚。」、
            「（問：第一次筆錄你因何指稱是丁○○持槍並強押你上車？）我到大
            安派出所製作筆錄時，員警拿了丁○○口卡片給我指認，因丁○○外型
            類似強押我上車的人，所以我才會認為是丁○○。」、「（問：你及趙
            某被押至楊梅山區後遭毆打時，你所指認之丁○○有無在現場？現場共
            有幾人？）當時我頭上仍被衣物遮蓋住，所以並不能確定丁○○有無在
            現場及現場人員。」、「我被押上車後，頭部及被衣物遮住，完全不清
            楚現況，戊○○並沒有和我同一車輛。」、「我頭部被遮住根本不能看
            到是何人毆打我，也不清楚丁○○有無參與，而戊○○身上一萬六千元
            被搶走，也是到了山下，戊○○告訴我的。」、「‧‧‧‧根本不清楚
            是何種廠牌車輛、顏色及車號。」、「（問：戊○○是何情況之下告訴
            你丁○○有槍？）我們是在山下碰面後，單純聽戊○○講的，我並不清
            楚。」等語，從而，證人乙○○前後指訴不一，則被告丁○○究否為強
            押證人乙○○上車之人，即有可疑。而查證人即製作對質筆錄之警員蔡
            慶銘於本院調查時證述：「（問：為何第二次做警訊筆錄時，是對張傑
            雄、乙○○一起作？）因為他們彼此的筆錄有很多疑點，所以我們就讓
            他們對質。」、「‧‧‧‧他（指證人乙○○）說他被人押上車時，頭
            部被人套上黑色塑膠袋，我們懷疑他為何能看清楚他們的樣子，他能肯
            定加害人是被告二人，是因為趙哲銘告訴他說是被告二人把他們押上車
            然後打他們的，他在警訊時，是表示沒有看到是誰打他，也不知道是誰
            把他押上車的。」、「（問：九十一年三月二日對質筆錄，是誰要求要
            做的？）這是我們主動做的，並有經得他們二人同意。」、「（問：作
            對質筆錄前，乙○○有無看過丁○○？）沒有，他只有看過丁○○的口
            卡，這部分我有問過他。」等語，按證人乙○○是在警員懷疑其頭部已
            被套住，何以能清楚指認被告二人之情形下，始同意與被告丁○○對質
            ，果證人乙○○不敢當面指認被告丁○○，自可在前往警局對質前告知
            警員其會害怕，可透過其他方式指認對質，而無在警局翻供之理，是其
            於九十一年三月二日之警詢筆錄，並無具不可信之情況，而堪採信。準
            此以觀，揆之證人蔡慶銘、乙○○上揭證詞，足認證人乙○○被強押上
            車時，其頭部已被蓋住，無法看到押其上車、毆打之人為何人，證人李
            清松是依證人趙哲銘告知是被告二人把他們押上車然後打他們，始指認
            被告二人，從而，證人乙○○於九十一年二月六日在桃園縣警察局八德
            分局大安派出所指認被告丁○○犯罪縮影照片、丙○○口卡影本有被誤
            導之可能，尚難遽採。
          (2)又告訴人即證人戊○○於九十一年二月七日警詢時雖指訴：「‧‧‧對
            方只剩下三人在現場及一部三Ｕ─００七七紅色ＢＭＷ轎車，我和對方
            談，但他們三人均無法做主，就打電話叫人來，於二十一時五十分許對
            方駕兩部車子到現場，一部ＤＯ─八一三八銀色賓士轎車及一部白色轎
            車（車籍不詳），對方共五名男子下車就開始毆打我，其中一名男子就
            在現場開兩槍，又用槍強押我上ＤＯ─八一三八自小客車，‧‧‧‧‧
            他們就用黑色塑膠袋戴在我頭上後將我及乙○○載下山放我們走。」、
            「經我當場指認警方提供之丙○○及丁○○均為對我持槍暴力討債其中
            兩人無誤，丁○○就是持槍及搶我錢之人無誤。」等語，然於本院九十
            二年一月二十三日訊問時則改稱：「（問：押你的人是被告？）我不能
            確定，當時狀況很混亂。因為當時警察是拿口卡給我們看，我也沒有確
            定。」等語；復於本院九十二年七月十五日訊問時陳稱：「（問：當時
            現場有幾部車子？人數？）人很多，車子也有好幾部。」、「‧‧‧很
            多事情都是警察在做筆錄時，由警察提供口卡給我指認，車牌是別人提
            供的‧‧‧」、「（問：你到現場時，有幾台車？）二台，停在門口一
            台ＢＭＷ紅色的車，車牌我記不得，我在警局說的車牌號碼三Ｕ—○○
            七七是我朋友報給我的，然後我再告訴警察。後來又來一台賓士銀色車
            輛，車牌號碼我不知道，那也是我的朋友報給我的。」、「（問：在庭
            被告二人是否就是在現場的七、八人之一？）我認不得了。」、「（問
            ：是誰用槍強押你上車？）我不認識，我是看警察拿的口卡，我看很像
            我就指認。當天來現場的人都理平頭，每的人都長的很像。我在指認被
            告丁○○時有跟警察說我不確定。」、「我當初沒有說被告丙○○，當
            初警察拿給我的口卡，是依車子的資料找到車主，我有跟警察說我不確
            定是不是他們。」、「（問：你當時被押上車子有無清楚看到車上的人
            ？）無，因為我被套上頭套，我在車上就被套了。」、「（問：用槍押
            你上車的人有無看清楚他的長相？）無，因為是晚上。」等語在卷，準
            此以觀，證人戊○○前後指述關於被告丁○○、丙○○是否為強押其上
            車之人已不一致，再者，經本院當庭諭知證人戊○○陳報提供車牌之人
            之姓名、年籍、住址，證人戊○○均未陳報，且本院再傳喚證人戊○○
            到庭作證指明提供車牌之人為何人時，證人戊○○經多次傳喚、拘提均
            未到庭，此有本院郵務送達公文封二份、台北縣政府警察局三峽分局九
            十三年三月一日峽警刑字第Ｚ○○○○○○○○○號函附於本院刑事卷
            足證，從而，證人戊○○於警詢中指訴之車牌號碼是否為案發時強押其
            上車之車輛一節，無從查證，且稽之證人戊○○係以被告丁○○犯罪縮
            影照片、丙○○口卡影本為指認，而非指認本人，則證人戊○○於警詢
            中之指認是否無誤，亦堪質疑，自難僅憑證人戊○○於警詢中之指訴，
            遽為被告二人不利之認定。
          (3)再查，證人即承辦警員林廷祿於本院調查時證述：「‧‧‧‧當時他們
            （指證人乙○○、戊○○）說知道車號，然後我們利用車號調車籍資料
            ，再調出口卡，讓被害人指認。」、「‧‧‧我提供口卡給他們指認是
            誰傷害他們。車號是趙哲銘提供的，乙○○只說不大清楚。」、「警訊
            時他（指證人乙○○）也說他不知道車籍資料，他只有說他如何受傷的
過程。」、「（問：你提示被告二人口卡給乙○○、趙哲銘指認時，他
            們二人可明確指認加害人就是被告二人？）看了很久才說是的，但是是
            誰看的很久我忘了。」等語在卷。從而，揆之證人林廷祿之證詞，可知
            本件警員是依照證人戊○○提供之車牌號碼查出車籍資料，再調車輛所
            有人口卡、犯罪縮影照片予證人乙○○、戊○○指認，是證人乙○○、
            戊○○於指認時，渠等是否因車牌號碼三Ｕ—００七七號、ＤＯ—八一
            三八號自用小客車曾於案發時在證人乙○○住處出現，而誤認上開二車
            輛之所有人應係當時之犯嫌，亦有此可能。從而，證人乙○○於九十一
            年三月二日與被告丁○○對質之警詢指訴被告丁○○非犯罪行為人，及
            證人戊○○於本院調查時指述不確定被告二人是否為強押渠等上車之人
            ，尚足採信。
五、綜上所述，公訴人所引證人乙○○、戊○○於警詢中之指述，難以資為認定被告
    二人涉犯右揭傷害、妨害自由及使人行無義務之事犯行之證據，此外，復查無其
    他積極證據可資證明被告二人有何公訴人所指傷害、妨害自由及使人行無義務之
    事之犯行，依前開說明，足認其犯罪不能證明，自應為被告丁○○、丙○○無罪
    之諭知。
據上論斷，應依刑事訴訟法第三百零一條第一項，判決如主文。
本案經檢察官黃重鋼到庭執行職務。
中        華        民      國    九十三    年    四      月      八    日
                                  臺灣桃園地方法院刑事第一庭
                                      審判長  法  官  吳  爭  奇
                                              法  官  胡  芷  瑜
                                              法  官  黃  梅  淑
右正本證明與原本無異。
如不服本判決，應於判決送達後十日內向本院提出上訴狀( 應附繕本 )，上訴於臺灣
高等法院。
                                              書記官  魏  里  安
中  華        民        國   九十三   年    四      月      八    日
